【裁判字號】    97,訴,83
【裁判日期】    970411
【裁判案由】    損害賠償
【裁判全文】
臺灣新竹地方法院民事判決                97年度訴字第83號
原      告  丁○○
法定代理人  戊○○
訴訟代理人  李文傑律師
複 代 理人  丙○○
            己○○
被      告  甲○○
訴訟代理人  乙○○
上列當事人間損害賠償事件，本院於民國97年3月28日辯論終結
，判決如下：
    主      文
被告應給付原告新台幣壹拾貳萬仟貳佰零伍元，及自民國九十
六年九月六日起至清償日止，按週年利率百分之五計算之利息。
原告其餘之訴駁回。
訴訟費用由被告負擔百分之十七，餘由原告負擔。
本判決第一項得假執行。
原告其餘假執行之聲請駁回。
    事實及理由
壹、原告主張：
一、被告於民國95年6月21日上午7時許，騎乘車牌號碼JH5-870
    號重型機車，沿新竹市○○街由東往西方向行駛，於同日上
    午7時20分許，行經博愛街與學府路交岔路口處時，本應遵
    守速限、標誌及燈光號誌行駛，並注意車前狀況，隨時採取
    必要之安全措施，依當時天候晴、日間自然光線、路面乾燥
    、無障礙物、視野良好等情況觀之，亦無不能注意之情事，
    竟於接近案發現場枕木型行人穿越到時疏未注意，亦未減速
    慢行，貿然穿越上開交岔路口及行人穿越道，因適有原告丁
    ○○、訴外人郝千儀由北往南方向行走於該路口之行人穿越
    道上，被告避剎不及，而撞擊原告及訴外人郝千儀，至原告
    丁○○受有頭部外傷、硬腦膜下出血之傷害，訴外人郝千儀
    亦受有右腳擦傷之傷害，其後原告被送至新竹馬偕醫院住院
    ，實施緊急開顱手術，95年8月26日又住院接受顱骨成形手
    術，上情有新竹市○○○道路交通事故初步分析研判表、馬
    偕醫院新竹分院診斷證明書附卷可稽。
二、被告上開過失傷害之犯罪行為，雖經臺灣省竹苗區車輛行車
    事故鑑定委員會認定，原告丁○○與訴外人郝千儀二人未依
    號誌指示行走且跑步穿越道路未注意左右來車同為肇事原因
    ；被告駕駛重型機車措手不及無肇事因素，新竹地檢署亦本
    於上開鑑定而認被告犯罪嫌疑不足，不予起訴。復臺灣高等
    法院檢察署維持不起訴處分，駁回原告在議之聲請，惟按：
（一）刑事訴訟所調查之證據，及刑事訴訟判決所認定之事實，
      非當然有拘束民事訴訟判決之效力，此有最高法院38年穗
      上字第87號判例要旨可參，且上開不起訴處分書、臺灣高
      等法院檢察署處分書，亦非刑事訴訟判決可比擬，故縱被
      告過失傷害之犯嫌，經認證據不足，亦不等同被告及無故
      意或過失不法侵害原告權利之情事，法理彰彰甚明。
（二）按汽車、機車或其他非依軌道行駛之動力車輛，在使用中
      加損害於他人者，駕駛人應賠償因此所生之損害，但於防
      止損害之發生，以盡相當之注意者，不在此限。民法於88
      年4月21日修正公佈施行時所增訂之第191條之2 定有明文
      ，足見凡於使用動力車輛時，加損害於他人者，駕駛人均
      應賠償因此所生之損害，除非駕駛人確實能予證明對於防
      止損害之發生已盡相當之注意。
（三）查本件案發當時，係上午7 時20分許天氣晴朗、光線充足
      、視野良好，案發路段路面乾燥，又無任何障礙物，以足
      見案發當時，被告並無任何不能注意之障礙，亦無任何影
      響被告免損害發生之情事存在。
（四）原告與訴外人郝千儀均係81年2 月26日出生，案發當時甫
      滿14歲，年事尚輕，心智亦較成年人純真，且於突然遭受
      撞擊後，因腦部嚴重受創或過渡驚嚇，對撞擊前之經歷，
      記憶難免受損，故其等供稱過馬路時燈號為何，已無印象
      等語，實乃事理之常，詎檢察官即據此推論原告及訴外人
      郝千儀於穿越馬路時並未停下腳步查看號誌，並進而相信
      被告片面所辯原告闖紅燈跑步穿越馬路云云，採證認事已
      違事理至鉅。
（五）退萬步而言，縱認原告果有闖紅燈之行為，被告撞擊原告
      之行為，仍有過失責任，蓋依道路交通安全規則第103 條
      所定汽車行近行人穿越道前，應減速慢行，遇有行人穿越
      時，無論有無交通警察指揮或號誌指示，均應暫停讓行人
      先行通過，已明白揭示於行人行經行人穿越道時，無論有
      無號誌指示，所有行近行人穿越道之車輛，均應暫停讓行
      人先行通過，此即所謂行人穿越道上行人優先通行之權利
      ，而為使所有駕駛人得以應變在行人穿越道上出現之任何
      路況，乃規定汽車行經行人穿越道前，應減速慢行，足見
      上開規定，並無窒礙難行之處。
（六）本案原告遭受撞擊之位置，即在案發地點之枕木型行人穿
      越道上，所有行經上開位置之駕駛人，本皆應遵守上開規
      則，詎被告駕駛重型機車行經行人穿越道時，非僅未減速
      慢行，且竟不及減速、避讓以行走在行人穿越道上之原告
      ，以致其機車撞擊原告成傷，是被告並未遵守民法第184
      條第2項保護他人法律之規定，對於民法第191條之2所定
      於防止損害發生，已盡相當之注意之責任，自顯有怠忽。
（七）至若上開鑑定意見所認，道路交通安全規則第103 條之要
      旨應在保護已先進入路口，但遇紅燈亮起仍尚未通過路口
      之人，而非保護遇紅燈後仍強行進入通行之人云云，與本
      件事實，本未必相符，且與上開法文之文義不合，不值一
      採，否則行人於行人穿越道之優先通行權，將形同虛設，
      而任何車輛於行經行人穿越道時，豈非皆可不必減速慢行
      ，甚至可以高速呼嘯而過。
（八）另上開鑑定意見所舉如以時速40公里行駛，被告應在26.7
      公尺前發現有人闖紅燈跑入車道，方可避免撞擊一例，並
      不適用於本件，蓋被告應減速慢行，已如前述，則其苟以
      時速40公里之速度駛入案發地點，而為保持隨時可得剎停
      之狀態，被告之過失當已彰彰甚明。
（九）行人行經行人穿越道時，無論有無交通警察指揮或號誌指
      示，均應暫停讓行人先行通過之法規依據，已如上述，且
      觀道路交通管理處罰條例第44條亦規定，行近行人穿越道
      ，不減速慢行或行人穿越道有行人穿越時，不暫停讓行人
      先行通過者，處新台幣600元以上1,800元以下罰鍰，足見
      被告騎乘機車，行近原告穿越之人行道時，既未減速慢行
      ，亦未讓原告優先通過，其有過失，自有灼然至明。
（十）末按，本建案發地點方圓500 公尺內，分社東園國小、清
      華大學、新竹高商、交通大學博愛校區、新竹高中、培英
      國中、建華國中等7 所學校，為新竹市學生人口密度最高
      之地區，上情當為住居新竹市並曾就讀清華大學，時常行
      經案發地點之被告所知悉。案發當時，又值學生上學時刻
      ，故被告騎乘機車行經案發地點時，依法即應減速慢行，
      並避讓行人穿越道上之行人優先通行者，依被告對當地交
      通狀況之瞭解，亦當預見案發地點隨時有學生穿越道路，
      而先行採取減速、提高警覺等防免措施，以維安全。
三、被告既有過失已如上述，即應對原告負責賠償損害，茲就原
    告所受損害分列如下：
（一）醫療費用：原告支出77,785元，扣除以領取強制責任保險
      金54,813元，其餘22,972元應由被告賠償。
（二）增加生活上之需要：95年6月26日至95年7月1日之看護費
      用9,500元，95年7月3日至95年8月31日之看護費用72,000
      元，實行開顱手術後購置假髮之費用3,800元，合計
      85,300元。
（三）慰撫金：車禍發生後，因頭部外傷併顱內出血，原告及被
      送至馬偕醫院實施緊急開顱手術，95年7月3日出院，95年
      8月26日再至馬偕醫院實施顱骨成形手術，至9月2日出院
      ，長期之傷痛、折騰洵非常人所能忍受，且茲尚未完全痊
      癒，爰請求給付60萬元，以資慰撫。
四、綜上所述，爰依侵權行為法律關係提起本訴，請求判命：（
    一）被告應給付原告708,272元，及自起訴狀繕本送達翌日
    起，至清償日止，按年息5﹪計算之利息。（二）訴訟費用
    由被告負擔。（三）原告願供擔保，請宣告假執行。
貳、被告則以：
一、查原告向新竹市警察局交通隊申請交通事故初步分析研究表
    時，隱藏肇事現場蒐證錄製之光碟影片，致陷其所做研判分
    析不具事實。事後，卻仍據此到處申冤訴求，且嗣後，原告
    向新竹市東區調解委員會申請調解時，其調解書竟聲稱原告
    係被被告撞飛倒地至顱內出血…，並提出上開新竹市警察局
    交通隊之交通事故分析表，並於起訴狀指陳，原告案發甫滿
    14歲…，對撞擊前之經歷，記憶難免受損，故其等供稱過馬
    路時燈號為何，已無印象等語…詎檢訊即據此推論原告及訴
    外人郝千儀穿越馬路時並未停下腳步查看號誌，並進而相信
    相對人片面所辯…云云，其所言均為完全否認事實存在。復
    稱，縱認原告果有闖紅燈之行為，被告仍應依道路交通安全
    規定第103條、民法第184條第2項、191條之2 等種種法理負
    過失責任。然原告所稱均屬搬弄應用法條、斷章取義、強詞
    奪理，欲置被告有過失責任，實與事實不符。
二、按被告於檢訊及臺灣省竹苗區車輛事故鑑定委員會審查時，
    曾提供本件車禍事故肇事現場蒐證所錄製之光碟影片及重要
    片段照片說明案發事實，就系爭影片及照片顯示，原告確係
    未依號誌指示行走，突然快跑闖紅燈穿越人行道，被告當時
    依綠燈號誌指示行駛，過了路口，快到達第二條行人穿越道
    時，被告已本能注意於行人穿越道內等候之人群，惟原告與
    訴外人郝千儀突然快跑穿越人行道，被告仍緊急剎車停住。
    此時，並未正面撞擊原告，惟因原告等人快跑穿越人形道，
    只顧看其右邊，並未發現被告從左側而至，以致於撞擊被告
    機車菜籃右側，其後因其雙手提有書包等東西重心不穩，致
    坐倒後仰後腦撞擊地面而意外受傷，另訴外人郝千儀因跑在
    原告左後方並未撞擊機車，並坦承係自己跌倒導致腳有輕微
    擦傷。是以，顯然事實上被告並未如臺灣省鑑定委員會所研
    判，認為被告疏未注意充分注意車前狀況，反是原告等人疏
    於注意身前狀況，被告剎車停住並未撞擊原告等人，倘若原
    告有注意身前狀況將不至於狀及被告機車右側。因此，被告
    對本件車禍事件之發生並無肇事因素，無過失責任，原告向
    被告請求損害賠償依法無理。
三、被告甫於學校畢業，剛要踏入社會之際，竟發生此等事件，
    原以為自己沒有過失的情況下，事後在道義上幫忙輔導原告
    荒廢的功課及貼補一些醫療費用。惟原告竟迫使被告受刑責
    訴追為目的，咄咄逼人索取高額賠償，雖經竹苗區鑑定會鑑
    定認為相對人無過失及檢察署不起訴之處分，但原告仍罔顧
    事實強詞奪理無所不用其極欲置被告於不是，確實讓被告相
    當心寒。反觀，若被告為閃避闖紅燈之原告而受有傷害，輕
    則車倒人傷、重則與鄰車相撞或被追撞至傷重，原告應如何
    自處？是闖紅燈實以違反交通規則，豈能有其他說詞規避搪
    塞其等過失。
四、綜上所陳，被告對系爭車禍之發生，本無肇事因素，自無須
    負損害賠償責任。為此，聲明請求：原告之訴駁回。
、兩造不爭執之事實：
一、被告於95年6月21日上午7時20分許，騎乘車牌號碼JH 5-870
    號重型機車，行經博愛街與學府路交岔路口處，與原告行經
    該處發生車禍，造成原告受有頭部外傷、硬腦膜下出血之傷
    害。
二、被告上開之行為，經新竹地方法院檢察署檢察官95年度偵字
    第6653號處以不起訴處分，復經臺灣高等法院檢察署以96年
    上議字第3769號處分書駁回原告在議之聲請。
三、原告因此傷害，造成需支付醫療費用77,785元、假髮費用
    3,800元及看護費用於9500元之範圍內不爭執。
肆、得心證之理由：
一、查原告主張被告於上開時、地騎乘機車未讓行人先行，致原
    告倒地受有頭部外傷、硬腦膜下出血之傷害之事實，業據其
    提出新竹市○○○道路交通事故初步分析研判表、診斷證明
    書、台灣新竹地方法院檢察署檢察官不起訴處分書、醫療費
    用單據等為證，且經本院依職權調閱95年度偵字第6553號過
    失傷害案件卷宗查核屬實，並有道路交通事故談話紀錄表、
    道路交通事故調查報告表 (一)、(二)、道路交通事故現場
    圖、現場照片、調查筆錄等相關資料附卷可稽，被告對於確
    有騎乘機車行經肇事地點，致原告倒地受傷一節亦不爭執，
    自堪信原告此部分主張為真實。
二、按汽車行駛時，駕駛人應注意車前狀況及兩車併行之間隔，
    並隨時採取必要之安全措施；汽車行經行人穿越道，遇有行
    人穿越時，無論有無交通指揮人員指揮或號誌指示，均應暫
    停讓行人先行通過，行經人車擁擠處所，應減速慢行，作隨
    時停車之準備，道路交通安全規則第94條第3項、第103條第
    2項、第93條第1項第2款分別定有明文。原告主張被告於上
    開時、地騎乘機車，未讓行人先行，致原告倒地受傷之事實
    ，則為被告所否認，辯稱：係原告闖紅燈穿越行人穿越道，
    被告並未碰撞原告等語。經查：
（一）本件事故發生前，被告係沿新竹市○○街由東往西方向行
      駛，原告則係由其右側北往南穿越道路，事故發生時兩造
      所行經之新竹市○○街與學府路口，係有行車管制號誌、
      號誌正常、設有行人穿越道之交岔路口，速限為50公里，
      而事故發生時為晴天、日間自然光線、道路屬柏油路面、
      乾燥、無缺陷、亦無障礙物且視距良好。以上有道路交通
      事故現場圖、道路交通事故調查報告表（一）、現場照片
      附卷可參。
（二）承前所述，本件事故發生之地點為行人穿越道，事故發生
      時有日間自然光線，柏油路面亦無障礙物或缺陷，視距良
      好，並無不能注意之情形，依據上開道路交通安全規則規
      定，被告騎乘機車行經行人穿越道，遇有行人穿越時，無
      論有無交通指揮人員指揮或號誌指示，均應暫停讓行人先
      行通過，且應注意車前狀況，以隨時採取必要之安全措施
      ；被告於肇事後警訊時雖供稱：「我有看見行人丁○○及
      她姊姊正要跨越行人穿越道，可是該行人當時是面朝博愛
      街的方向，然後就突然衝入行人穿越道要到對面去，我當
      時發現時馬上煞車，但是還是來不及而發生碰撞」等語（
      見95年度偵字第6553號卷第9頁），然依上開道路交通安
      全規則規定，無論行人穿越道有無號誌指示，被告騎乘機
      車行經行人穿越道，均應暫停讓行人先行通過，以避免車
      禍之發生，被告騎乘機車行經行人穿越道未充分注意車前
      狀況，以致無法暫停讓行人先行通過，於本件車禍肇事自
      難謂全無過失。其次，依據被告及證人郝千儀於本院審理
      時所繪碰撞位置圖、道路交通事故調查報告表（一）、現
      場照片可知，本件事故發生地點係在行人穿越道上，且已
      接近路中心處，顯示原告與證人郝千儀已小跑步至行人穿
      越道近路中心處，而非甫跑至行人穿越道，被告騎乘機車
      至行人穿越道前應已發現原告及證人郝千儀，並得及時反
      應，若原告有充分注意車前狀況，且車速並未過快，應可
      反應煞避暫停讓行人即原告先行通過，然被告仍無法煞避
      致肇事，足認被告騎乘機車行經該交岔路口時，仍有疏未
      充分注意車前狀況，並隨時採取必要之安全措施之過失，
      以致遇有原告小跑步穿越道路之狀況時，無法煞避暫停讓
      原告先行通過，而致肇事。參以本件事故發生時為上學、
      上班之尖峰時段，肇事地點附近又有多所中、小學，交通
      狀況複雜，被告騎乘機車行經該肇事路口，自應減速慢行
      ，作隨時停車之準備，並應隨時注意車前狀況，則被告應
      無無法反應避讓原告之情事；由上足徵被告肇事時未充分
      注意車前狀況，且行經行人穿越道未減速慢行，遇有行人
      穿越道路致無法閃避暫停讓行人先行通過，於本件車禍之
      發生自難謂全無過失。
（三）第按，行人穿越道路，應依下列規定：行人穿越道路，有
      交通指揮人員指揮或有燈光號誌指示者，應依交通指揮人
      員之指揮或號誌之指示前進，道路交通安全規則第134條
      第4款亦定有明文。本件事故肇事當時之交岔路口係有號
      誌，且號誌正常，業如前述，依據上開道路交通安全規則
      之規定，原告行經肇事路口時，原應注意依號誌行駛，惟
      觀諸被告於警訊及偵查中所為其係綠燈直行之供述，原告
      、證人郝千儀於警訊及偵查中所為：不記得當時號誌為何
      ，當時係小跑步穿越馬路等情，及原告於本院審理時陳述
      ：「（當時號誌是什麼？），不知道（有無看號誌？）有
      ，（後改稱）不記得。（有無闖紅燈？）不記得。（要被
      撞到前有無看到相對人的車？）沒有，也不記得有沒有看
      左右有無來車。」等語（見本院96年11月26日調解程序筆
      錄），證人郝千儀於本院審理時證述：「（你們用走的或
      跑的過馬路？）我們是用小跑步。（過馬路前有無看燈號
      ？）我沒有看，也不知道當時燈號，是妹妹看的。（如何
      知道妹妹有看燈號？）看他的動作，是他拉著我跑。（有
      無闖紅燈？）不知道。（何時發現對方的車子？）撞到後
      才發現對方的車子。」等語（見本院96年11月26日調解程
      序筆錄），均足認原告及證人郝千儀穿越馬路時，並未查
      看號誌，致未依號誌指示行走，且小跑步穿越馬路時未注
      意左右有無來車，以致於穿越道路途中與被告發生碰撞肇
      事，是原告應有未依號誌指示行走之情事，其過失行為堪
      認同為本件事故發生之原因。是以，被告應注意並能注意
      前開交通安全規定事項，復無不能注意之情事，未依規定
      於行經行人穿越道時充分注意車前狀況，以隨時採取必要
      之安全措施，致遇有行人穿越道路，未暫停讓行人先行通
      過，致原告受傷，被告就本件車禍之發生自有過失，且與
      原告受傷間具有相當因果關係。至原告雖亦有未依號誌指
      示行走且未注意左右來車之過失，惟此仍無法解免被告之
      過失責任，附此敘明。
（四）此外，本件車禍經送臺灣省竹苗區車輛行車事故鑑定委員
      會鑑定結果雖認：「丁○○與郝千儀未依號誌指示行走且
      跑步穿越道路未注意左右來車為肇事原因，甲○○駕駛重
      機車措手不及無肇事因素」等語，有該會96年2月12日函
      所附鑑定意見書附於偵查卷內可參，然經本院補充肇事位
      置之資料後送台灣省行車事故覆議鑑定委員會鑑定，鑑定
      結果則認：「行人丁○○與郝千儀未依號誌指示行走，且
      小跑步穿越道路，未注意左右來車與甲○○駕駛重機車行
      經行人穿越道，遇有行人穿越道路，未暫停讓行人先行通
      過，同為肇事原因」等語，有該會96年12月11日函所附覆
      議意見書在卷可參，是臺灣省竹苗區車輛行車事故鑑定委
      員會初鑑結果雖認被告措手不及而無肇事因素，惟本件兩
      造碰撞位置係位於行人穿越道近路中心處，顯示原告已小
      跑步至近路中心處，而非甫跑至行人穿越道，被告若有充
      分注意車前狀況，應可注意及此並予反應，初鑑結果未慮
      及兩造碰撞之位置，僅以原告突然跑出即認被告不及反應
      ，尚有未合；是本院補充兩造碰撞位置之資料後，台灣省
      行車事故覆議鑑定委員會覆議鑑定結果亦認行人丁○○與
      郝千儀未依號誌指示行走，且小跑步穿越道路，未注意左
      右來車與甲○○駕駛重機車行經行人穿越道，遇有行人穿
      越道路，未暫停讓行人先行通過，同為肇事原因，是被告
      於本件車禍之發生尚非全無過失自明。
（五）綜上，被告對於本件車禍之發生，既有如上所述之過失，
      且原告確因本件車禍而受傷，則被告之過失行為，與原告
      受傷間，具有相當因果關係，應可認定，是原告主張被告
      就本件肇事應負侵權行為損害賠償責任，即屬可採。
三、次按，因故意或過失不法侵害他人之權利者，負損害賠償責
    任；汽車在使用中加損害於他人者，駕駛人應賠償因此所生
    之損害；又不法侵害他人之身體或健康者，對於被害人因此
    喪失或減少勞動能力或增加生活上之需要時，應負損害賠償
    責任；不法侵害他人之身體、健康，被害人雖非財產上之損
    害，亦得請求賠償相當之金額；民法第184條第1項前段、第
    191條之2前段、第193條第1項、第195條第1項分別定有明文
    。承前所述，被告因過失肇事行為，不法侵害原告身體、健
    康之事實，已如上述，而被告之行為與原告之損害間，有相
    當之因果關係，原告本於侵權行為之法律關係，請求被告損
    害賠償，自屬正當。茲就原告請求之各項金額是否應予准許
    ，分述如下：
（一）醫藥費：原告主張其因本事件支出醫藥費22,972元之事實
      ，業據其提出馬偕紀念醫院新竹分院醫療單據等為證，且
      為被告所不爭執，從原告之傷勢及醫療項目以觀，各該費
      用均屬醫療上所必要，是原告請求醫藥費22,972元，均應
      准許。
（二）看護費：原告主張其因本車禍事故受傷支出看護費計
      85,300元，業據其提出證明書二紙為證，且經本院函詢馬
      偕紀念醫院新竹分院有關原告所受之傷害有無僱請看護照
      顧必要，該院函覆以：原告於95年6月21日第一次住院，
      時因車禍受傷導致意識昏迷、顱內出血及腦挫傷而接受緊
      急手術治療，手術後病情慢慢恢復，期間所有作息需有看
      護幫忙照料，出院後左側係無顱骨保護之狀態，考慮避免
      意外碰撞又導致新的顱內出血，宜請看護幫忙照顧，於95
      年8月25日復因顱骨缺損手術進行顱骨成形手術而第二次
      住院，恢復亦算順利，但因為接受手術，住院期間仍需有
      看護幫忙照顧，有馬偕紀念醫院新竹分院97年1月17日、
      97年3月7日函文在卷可稽，是原告於二次住院期間及第一
      次出院後至第二次住院前，確有僱請看護照顧之必要；而
      原告請求95年6月26日至95年7月1日之看護費9,500元，及
      自95年8月26日至95年9月2日之看護費72,000元，核與目
      前社會經濟情形及一般看護標準相當，應予准許，故原告
      請求看護費計85,300元，為有理由。
（三）假髮費用：原告主張其因本事件購買假髮，支出假髮費用
      3,800元之事實，業據其提出收據乙紙為證，且為被告所
      不爭執，從原告之傷勢以觀，假髮費用為本件事故所必要
      ，是原告請求假髮費用3,800元，自應准許。
（四）精神慰撫金：按慰藉金係以精神上所受無形之痛苦為準，
      非如財產損失之有價額可以計算，究竟如何始認為相當，
      自應審酌被害人及加害人之地位、家況、並被害人所受痛
      苦之程度、與其家屬之關係暨其他一切情事，定其數額(
      最高法院48年度台上字第798號判例意旨參照)。查原告因
      本件車禍受有頭部外傷、顱內出血及腦挫傷等傷害，經送
      醫緊急實施開顱手術，在院期間需他人協助照護其日常生
      活，出院後則係在無顱骨保護之狀態下，除遭受生活上諸
      多不便外，亦歷經生命、健康之威脅，加以原告復因顱骨
      缺損手術進行顱骨成形手術而第二次住院，歷經雙重之手
      術等醫療煎熬，足見原告受傷後除歷經住院手術治療、門
      診治療外，尚須經歷無顱骨保護之醫療過程之痛苦、不便
      ，其身體、精神自均受有相當之痛苦；且原告年僅十餘歲
      ，即需承受顱內出血所致之開顱手術、無顱骨保護等之重
      大傷害及醫療過程，對其日後之身、心狀況均有影響，自
      足見原告之身體、精神均受有相當之痛苦。從而，原告因
      被告前開傷害之侵權行為以致所受身體及精神上痛苦，實
      難以言喻，其請求被告賠償慰撫金，自屬有據。本院斟酌
      原告上開所受身體上及精神上之痛苦情形，以及本件傷害
      發生之原因，並衡量原告為學生，現就讀高一，其父親服
      務於真晟股份有限公司，96年間薪資所得約520,886元，
      股利所得61,819元，名下有土地、汽車，原告母親服務於
      專特實業股份有限公司，96年間薪資所得約343,148元；
      被告則係任職於鴻海電子科技股份有限公司擔任工程師，
      月薪約4萬餘元，名下有房屋、汽車，現在台北市租屋居
      住，及其他一切實際狀況，認為原告請求非財產上之精神
      慰撫金600,000元，尚屬妥適。
（五）是以，原告得請求被告賠償醫療費用22,972元、看護費用
      85,300元、假髮費用3,800元、精神慰撫金600,000元，合
      計為712,072元，堪予認定。
四、按損害之發生或擴大，被害人與有過失者，法院得減輕賠償
    金額或免除之，民法第217條第1項定有明文。經查，本件車
    禍之發生乃係因被告駕駛重機車行經行人穿越道，未充分注
    意車前狀況，致遇有原告未依號誌指示行走且小跑步穿越道
    路，未注意左右來車時，未能暫停讓行人先行通過而致肇事
    等情，已如前述，而查，原告穿越道路時，未查看號誌致未
    依號誌指示行走，穿越時又未注意左右來車，致在穿越道路
    途中與被告發生碰撞，是原告之行為於損害之發生或擴大自
    與有過失。本院審酌上情認被告應負百分之25之過失責任，
    原告則應負百分之75之過失責任為適當，是經過失相抵後，
    原告尚得請求被告賠償178,018元（元以下均四捨五入）。
五、末按，保險人依強制汽車責任保險法規定給付之保險金，視
    為加害人或被保險人損害賠償金額之一部分；加害人或被保
    險人受賠償請求時，得扣除之，強制汽車責任保險法第30條
    著有明文。查原告於本件發生損害後，業已向系爭機車所投
    保強制汽車責任險之保險人申請強制汽車責任險理賠金共
    54,813元之事實，此有原告所提存摺影本在卷可稽，揆諸前
    開說明，原告所受領之保險金應視為加害人或保險損害償金
    額之一部分。從而，原告經扣除前開業已領取之強制責任理
    賠金後，原告尚得請求被告賠償123,205元。
六、綜上，原告本於侵權行為法律關係，請求被告給付123,205
    元，及自本件起訴狀繕本送達翌日即96年9月6日起至清償日
    止，按週年利率百分之5計算之利息，為有理由，應予准許
    ，逾上開部分之請求，則無理由，應予駁回。
七、本判決第一項所命被告給付之金額未逾50萬元，應依民事訴
    訟法第389條第1項第5款之規定依職權宣告假執行，是原告
    陳明願供擔保聲請宣告假執行，核無必要，併此敘明。至原
    告其餘假執行之聲請，因該部分訴之駁回而失所依據，應併
    予駁回。
八、本件事證已臻明確，兩造其餘主張及舉證，經審酌與判決結
    果尚不生影響，均不另論述，併予敘明。
肆、訴訟費用負擔之依據：民事訴訟法第79條。
中    華    民    國    97    年    4    月     11    日
                  民事第一庭    法  官  林南薰
以上正本係照原本作成。
如對本判決上訴，須於判決送達後20日內向本院提出上訴狀。
中    華    民    國    97    年    4    月     11    日
                                書記官  楊書棼


司法院資訊處製作；財團法人民間司法改革基金會備份。
